【裁判字號】    89,易,4667
【裁判日期】    900221
【裁判案由】    毀損
【裁判全文】
臺灣板橋地方法院刑事判決                        八十九年度易字第四六六七號
    公  訴  人  臺灣板橋地方法院檢察署檢察官
    被      告  甲○○
右列被告因毀損案件，經檢察官提起公訴（八十九年度偵字第一八０四五號），本院
判決如左：
    主  文
甲○○損壞他人之模具，足以生損害於他人，處拘役參拾日，如易科罰金，以參佰元
折算壹日。
    事  實
一、甲○○為乙○○○○有限公司（以下稱金立揚公司）之員工（任職至八十九年五
    月十八日止），因與金立揚公司負責人丙○○間有財務糾紛，雙方於民國（下同
    ）八十九年五月十七日上午談判破裂，甲○○竟基於毀損之犯意，將金立揚公司
    所有、置於晉勤有限公司（以下簡稱晉勤公司）內以作翻砂所用之四方形模具一
    個取回後，於八十九年五月十七日下午六、七時許，在其位於台北縣三峽鎮○○
    路八八巷五弄一號十之一住處，以鋸子一支將前開四方形模具之四角及四邊均予
    鋸除而損壞後，於八十九年五月十九日始交還金立揚公司，足以生損害於金立揚
    公司。
二、案經被害人金立揚公司訴由台灣板橋地方法院檢察署檢察官偵查起訴。
    理  由
一、訊據被告甲○○固坦承於右揭時、地將金立揚公司之模具鋸除四角及四邊之事實
    ，惟矢口否認有何毀損犯行，辯稱：因八十九年五月十七日上午，丙○○不滿意
    伊所做該方形模具而要求修改成圓形，伊始將模具之四個角及四邊去除後，送回
    金立揚公司，並告以公司同事丁○○轉知丙○○須將該已去除四角四邊之模具送
    交他人車成圓形，伊並無毀損犯意；另已去除四角及四邊之模具，仍可回復原狀
    ，並非已完全喪失效用云云。然查：
（一）右揭事實，業據被害人金立揚公司之告訴代理人彭志傑於偵查中指訴歷歷（見
      告訴狀及偵卷第十七頁正面、第二十頁反面），且有已遭被告毀損之模具照片
      乙張（附於偵卷第五頁正面）在卷可資佐證。
（二）被告雖執前開情詞為辯，惟：
    (1)被告業於偵查中供承其去除該模具四邊及四角之行為，係基於毀損之犯意而為
      之情不諱，其供稱：「八十九年五月十七日那一天我去金立揚找丙○○談股利
      及薪水之事，但沒有談成，他還打我，我就回家，因模具原本就我做的，且材
      料也我出的，我就將其鋸成圓形的」（見偵卷第十三頁反面）、「我將模具損
      壞的時間是我離職前的八十九年五月十七日晚上六、七點，且因其實當天有批
      評我不設計圓的，我一時生氣才回家將四個角弄掉」（見偵卷第二十頁反面）
      等語在卷足稽。
    (2)其次，被告於本院陳稱公司負責人丙○○要求其將四方形模具修改成圓形乙事
      ，當時尚有同事丁○○在場聽聞，且其於八十九年五月十九日將已去除四角之
      模具送回公司時，係將模具交付丁○○，並有交代丁○○須轉知公司負責人將
      此模具送交他人車床車成圓形云云，惟經本院傳喚證人丁○○到庭結證證稱：
      「（問：在八十九年五月十九日下午被告甲○○有把已經去掉四角的模具，送
      回金立揚公司，你是否在場？）我有在場，（問：被告稱他有把該去角的模具
      交給你，並交代你要把該去角的模具交由公司送去車床？）沒有這樣講，被告
      有把模具交給我，被告把已經損壞的模具送回來公司之後，就在公司等丙○○
      ，但沒有等到，被告等了十幾分鐘而已，就離開了。因為被告與丙○○間有金
      錢糾紛，所以被告送回模具時，只是在跟我陳述他與丙○○間的金錢糾紛，（
      問：被告有無跟你說他為何要去掉該模具四角？）被告當時沒有跟我說，．．
      ．（問：被告甲○○稱在五月十七日上午，丙○○有要求他把該四方形模具修
      改成圓形，有無此事？）沒有」等語綦詳，此有本院九十年一月五日訊問筆錄
      附卷可考。是被告辯稱係應公司負責人丙○○之要求而將四方形模具去除四角
      及四邊，以修改成圓形，並無毀損犯意云云，顯係事後卸責之詞，無足採信。
    (3)再者，證人即晉勤公司負責人戊○○亦於本院審理時結證證稱：「（問：八十
      九年五月十七日甲○○是否有到你公司取走金立揚公司的模具？）在八十九年
      五月間，被告有來取走模具，但確切的時間我忘記了，．．．（問：金立揚公
      司負責人有打電話來給你問模具之事？）是，丙○○有隔二、三天才打電話問
      我被告有無到我公司來拿走模具，我說有，但他們的內容我不知道，丙○○說
      他與被告二人合作不愉快。平時模具拿到我公司來翻砂都是被告與丙○○一起
      來，但當天八十九年五月間某日是甲○○一人來取走模具，（問：金立揚公司
      平時取走模具是被告與丙○○二人一起來或是其中一人來？）金立揚公司模具
      平常都是放在我公司，只有修改模具的時候，才會取走模具，八十九年五月間
      甲○○是跟我說他要修改模具，才取走，還剩二、三個模具放在我那裡，（問
      ：被告取走的模具，是否是金立揚公司最常使用的模具？是，（問：後來丙○○有無告知你模具已經被毀損了？）丙○○有告訴我模具已被毀損，．．．（
      問：當天被告為何取走模具？）被告跟我說要拿回去修改，（問：金立揚公司
      有無常常拿回去修改的情形？）沒有」等語在卷，有本院九十年二月七日審判
      筆錄存卷可徵。依據證人戊○○前開證述，金立揚公司之模具均放置於晉勤公
      司內供翻砂使用，且向來均係被告甲○○與丙○○二人一同送新模具至晉勤公
      司後，即從未再行取回模具，而被告甲○○於八十九年五月十七日，未經金立
      揚公司同意，即擅自一人佯以欲修改模具為由，取走金立揚公司所有、最能為
      公司賺錢之前開模具後，旋於同日下午六、七時許，予以鋸除四邊、四角，復
      於翌日離職（業據被告於本院陳明）後，始將已鋸除四角及四邊之模具交還金
      立揚公司，其有毀損之故意甚明。
    (4)又該經被告鋸除四角及四邊之模具，確實已喪失效能，無法再供使用乙節，除
      已由告訴代理人指明於卷外，復經證人丁○○及證人戊○○分別於本院證述屬
      實，其中證人丁○○證稱：「．．．沒有該模具沒有辦法翻砂用，該損害後之
      模具，就已經沒有辦法供作為翻砂用，．．．（問：該損害後之模具，可否再
      使用？）不能使用，公司後來有把該損害後之模具拿去給別人看可否再供使用
      ，但沒有辦法使用，後來公司就重新花錢做一個新的方形模具，與原來被損壞
      的模具形式一模一樣」等語綦詳；而證人戊○○證稱：「（問：丙○○有無再
      做一個新的模具與原來被告甲○○所取走的模具相同給你做翻砂？有，是有交
      付與原來被告甲○○所取走的四方形模具相同的新模具」等語，此分別有本院
      九十年一月五日訊問筆錄、同年二月七日審判筆錄附卷可考。是被告辯稱已去
      除四角及四邊之模具，仍可回復原狀再供使用云云，無非係避就圖卸之詞，洵
      無足採。本件事證已明，被告犯行堪予認定。
二、核被告甲○○所為，係犯刑法第三百五十四條毀損罪。爰審酌被告係因認為金立
    揚公司負責人丙○○積欠其款項，始為本件毀損行為之犯罪動機，及其目的、手
    段、對被害人所生損害，與犯後否認等一切情狀，量處如主文所示之刑，並諭知
    易科罰金之折算標準。而被告行為（犯罪）後，刑法第四十一條，業於九十年一
    月十日公布修正，於同年月十二日生效，該法第四十一條第一項前段將得易科罰
    金之範圍由「犯最重本刑為三年以下有期徒刑以下之刑之罪」修正擴大為「犯最
    重本刑為五年以下有期徒刑以下之刑之罪」，更有利於被告，應依刑法第二條第
    一項前段規定，適用裁判時之法律即九十年一月十日修正公布刑法第四十一條第
    一項前段規定。另供被告犯本罪所用之鋸子一支，並無證據證明係被告所有，且
    未扣案，復非依法應宣告沒收之物，爰不諭知沒收，附此敘明。
據上論斷，應依刑事訴訟法第二百九十九條第一項前段，刑法第三百五十四條、第二
條第一項前段、九十年一月十日修正公布之第四十一條第一項前段，罰金罰鍰提高標
準條例第一條前段、第二條，判決如主文。
本案經檢察官簡美慧到庭執行職務。
中      華      民      國     九十    年      二      月    二十一     日
                                      臺灣板橋地方法院刑事第五庭
                                          法  官  陳  翠  琪
右正本證明與原本無異。
如不服本判決，應於判決送達後十日內，向本院提出上訴狀。
                                          書記官  曹  秋  冬
中      華      民      國    九十      年      二      月    二十六    日
附錄本案論罪科刑法條全文
刑法第三百五十四條
    毀棄、損壞前二條以外之他人之物或致令不堪用，足以生損害於公眾或他人者，
    處二年以下有期徒刑、拘役或五百元以下罰金。


司法院資訊處製作；財團法人民間司法改革基金會備份。
